【裁判字號】    97,交聲,2547
【裁判日期】    971128
【裁判案由】    交管條例聲異
【裁判全文】
臺灣板橋地方法院交通事件裁定        97年度交聲字第2547號
原處分機關  交通部公路總局臺北區監理所
異  議  人
即受處分人  甲○○
上列異議人因違反道路交通管理處罰條例案件，對於交通部公路
總局臺北區監理所於民國九十七年九月五日以北監營裁字第裁四
０－Ｃ00000000號違反道路交通管理事件裁決書所為之
處分，聲明異議，本院裁定如下：
    主  文
原處分撤銷。
甲○○不罰。
    理  由
一、原處分意旨略以：異議人即受處分人甲○○騎乘車牌號碼三
    二一－ＡＤ號營業大客車，於民國九十七年六月十七日十七
    時五十分許，行經臺北縣泰山鄉○○路○段八十三號前，因
    「肇事致人受傷逃逸」之違規事實，為臺北縣政府警察局新
    莊分局交通分隊填製北縣警交字第Ｃ00000000號違
    反道路交通管理事件通知單舉發，由原處分機關依道路交通
    管理處罰條例第六十二條第四項規定，裁處罰鍰新臺幣（下
    同）六千元，並吊銷駕駛執照，一年內禁考。
二、異議意旨略以：當時異議人所駕駛之車牌號碼為三二一－Ａ
    Ｄ號營業大客車停在臺北縣泰山鄉○○路福泰村站上下乘客
    ，因聽到附近有碰撞聲及大卡車的煞車聲，才從左後視鏡看
    見有一部機車倒在分向線附近，因從後視鏡觀察並未發現機
    車騎士蹤跡，為安全起見，下車查看車後周遭狀況，發現機
    車騎士受傷倒在大卡車旁，大卡車司機在旁照料，又因聽到
    碰撞聲前，異議人駕駛的車輛並無異狀，所以認為該事故與
    異議人無關，遂將車輛駛離現場，異議人並無肇事逃逸之違
    規行為，爰請求撤銷原處分。
三、按汽車駕駛人駕駛汽車肇事致人受傷者或死亡者，應即採取
    救護措施及依規定處置，並通知警察機關處理，不得任意移
    動肇事汽車及現場痕跡證據，違反者處三千元以上九千元以
    下罰鍰。前項駕駛人肇事致人受傷而逃逸者，吊銷其駕駛執
    照；又汽車駕駛人，曾依本條例其他各條規定吊銷駕駛執照
    者，一年內不得考領駕駛執照。道路交通管理處罰條例第六
    十二條第三項、第四項、第六十七條第三項固分別定有明文
    。然須駕駛人有逃避上述義務及肇事責任之故意，始得歸責
    ；即駕駛人除客觀上有逃逸之行為外，主觀上尚須對其肇事
    致人受傷之事實有所認識，並進而決意逃離肇事現場之故意
    ，始足當之，若行為人主觀上並未認知確有肇事致人死傷之
    結果，自難評價其離去行為即屬逃逸。
四、經查：
  (一)異議人駕駛車牌號碼為三二一─ＡＤ號營業大客車，於九十
    七年六月十七日十七時五十分許，停靠在臺北縣泰山鄉○○
    路○段八十三號前上下乘客時，同向後方由杜詩涵騎乘之車
    號ＣＸ九－七三九號重型機車，見狀欲左偏超越該車時，不
    慎擦撞上開營業大客車左後車尾後，再與對向車道上由顏明
    雄所駕駛之車牌號碼為ＸＣ－四五六號營業半聯結車發生撞
    擊，杜詩涵因之倒地受有右前臂皮瓣撕裂傷、右大腿鈍挫傷
    及脫手套式損傷、右膝及小腿鈍挫傷及脫手套式損傷、小腿
    皮壞死缺損、足背皮缺損等傷害，異議人於事故發生後駕車
    駛離現場等情，為異議人所是認，並有證人杜詩涵、顏明雄
    於警詢及偵查時證述屬實，復有道路交通事故現場圖、道路
    交通事故調查表(一)、(二)各一份及道路交通事故照片三十幀附
    卷可參（附於臺灣板橋地方法院檢察署九十七年度偵字第二
    五四九二號卷內），並經本院調閱上開偵查卷宗，核閱屬實
    ，是上開事實，洵堪認定。
  (二)依被害人杜詩涵於警詢中稱：當伊行至肇事地點時，前方有
    公車突然停等上下客，公車沒有靠邊停，當時以為公車要靠
    邊，因此往公車左邊行駛，之後就有一輛機車從伊後面擦撞
    ，擦撞後伊先撞上公車，再彈到對向車道，伊撞公車時並沒
    有倒地，直到彈到對向車道才倒地，之後就被大貨車（曳引
    車）捲入等語（見臺灣板橋地方法院檢察署九十七年度偵字
    第二五四九二號偵查卷中杜詩涵於九十七年六月二十二日第
    一次警詢筆錄第二頁），依被害人上開證述可知，其騎乘機
    車擦撞異議人駕駛之公車時並未倒地，顯見當時擦撞力道應
    屬輕微，自難認異議人可因擦撞時產生之震動或聲響而知悉
    肇事情形，是異議人辯稱：其於案發當時並沒有察覺到任何
    異狀等語，尚與常情無違。再佐以上開道路交通事故現場圖
    所示被害人倒地位置係在異議人行駛車道之對向車道上，由
    顏明雄所駕駛營業半聯結車旁之情況觀之，異議人見上開情
    形，誤認被害人乃係與營業半聯結車發生擦撞，而非與其擦
    撞等情，尚符常情。綜上所述，異議人在未察覺其車輛有任
    何異狀，及見被害人倒地位置係在對向車道他人車輛旁之情
    形下，自始堅信其並未駕車擦撞到被害人乙節，並非亳無憑
    據。異議人既未發覺其肇事，遑論異議人主觀上有何肇事逃
    逸之故意，是其雖未對被害人採取救護措施，並報警處理即
    駕車駛離現場，尚無違反首開行政義務之故意。
  (三)準上所見，裁決機關未有其他積極證據足以證明異議人有原
    處分機關所裁罰違規行為之情形下，自應為有利於異議人之
    推斷，原處分機關未予詳查上情，遽依前開規定逕予裁處異
    議人罰鍰六千元，吊銷駕駛執照，一年內禁考，即有未洽，
    無可維持。從而，本件聲明異議為有理由，原處分應予撤銷
    ，併為異議人不罰之諭知，以昭審慎。
五、據上論斷，應依道路交通管理處罰條例第八十七條第二項，
    道路交通案件處理辦法第二十條前段，裁定如主文。
中    華    民    國    97    年    11    月    28    日
                      交通法庭  法  官  潘翠雪
上列正本證明與原本無異。
如不服本裁定，應於裁定送達後五日內敘明抗告理由，向本院提
出抗告狀。
                                書記官  江文彬
中    華    民    國    97    年    11    月    28    日


司法院資訊處製作；財團法人民間司法改革基金會備份。
